臺灣橋頭地方法院民事裁定
108年度消債清字第107號
聲請人即債  廖靜儀  
務人                  
0000000000000000

0000000000000000

0000000000000000

上列當事人因消費者債務清理事件聲請清算，本院裁定如下：
    主  文
聲請人廖靜儀自民國一百零九年五月十九日下午四時起開始清算
程序。
命司法事務官進行本件清算程序。
    理  由
一、聲請意旨略以：聲請人即債務人廖靜儀前向第一商業銀行股
    份有限公司（下稱第一銀行）辦理保證契約等，致積欠無擔
    保債務計新臺幣（下同）17,486,022元，因無法清償債務，
    乃於民國107年8月間向本院聲請前置調解，惟因無法負擔債
    權人所提還款方案，而於107年8月23日調解不成立，因聲請
    人有不能清償債務或有不能清償之虞，復未經法院裁定開始
    更生程序或宣告破產，爰依法聲請准予裁定清算等語。
二、按「債務人不能清償債務或有不能清償之虞者，得依本條例
    所定更生或清算程序，清理其債務。」消費者債務清理條例
    （下稱消債條例）第3條定有明文。衡以消費者與金融機構
    間債之關係之發生，係依契約自由原則及相互間之信賴為基
    礎，此為社會經濟活動得以維繫及發展之重要支柱，債務人
    經濟窘迫，固不應任其自生自滅，債權人一方之利益，仍不
    能因之摒棄不顧。是債務人於協商程序中，自應本於個人實
    際財產及收支狀況，依最大誠信原則，商討解決方案。如終
    究不能成立協商，於聲請更生或清算時，法院審酌上開條文
    所謂「不能清償或有不能清償之虞」，自宜綜衡債務人全部
    收支、信用及財產狀況，評估是否因負擔債務，而不能維持
    最基本之生活條件；所陳報之各項花費，是否確屬必要性之
    支出；如曾有協商方案，其條件是否已無法兼顧個人生活之
    基本需求等情，為其判斷之準據。
三、經查：
  ㈠聲請人前向第一銀行辦理保證契約等，致現積欠無擔保債務
    至少17,486,022元，前即已因無法清償債務，而於107年8月
    間向本院聲請前置調解，因無法負擔債權人所提還款方案而
    於107年8月23日調解不成立等情，此有108年8月28日聲請狀
    所附債權人清冊、財團法人金融聯合徵信中心前置協商專用
    債權人清冊、信用報告、等件在卷可稽，並經調取本院107
    年度司消債調字第165號卷宗核閱屬實。
  ㈡聲請人現任職於天明生活股份有限公司，依107年10月至108
    年9月員工薪資條所示，此期間薪資總額為343,293元，核每
    平均薪資28,608元，而其名下無財產，另107年度申報所得3
    15,590元，核每月平均所得26,299元，現勞工保險投保薪資
    28,800元等情，此有財產及收入狀況書明書、勞工保險被保
    險人投保資料表、員工薪資條、薪資帳存摺內頁、綜合所得
    稅各類所得資料清單及財產資料歸屬清單等件附卷可證。則
    查無聲請人有其他收入來源，佐以聲請人已提供客觀上非不
    可採信之收入證明，則以員工薪資條所示平均薪資28,608元
    作為核算其現在償債能力之基礎，尚能反映真實收入狀況。
  ㈢至支出部分，聲請人主張需扶養配偶及母親，各主張支出扶
    養費10,000元、3,000元。按直系血親相互間，互負扶養之
    義務，民法第1114條第1 款定有明文。查聲請人配偶蔡○○、
    母親廖陳○○，其中配偶107年度所得僅99元，且患有心臟節
    律不整、心房顫動等，醫囑無法劇烈運動，宜休養，母親名
    下僅2筆無殘值車輛，107年度無申報所得，每月領有老農津
    貼7,256元等情，有戶籍謄本、綜合所得稅各類所得資料清
    單暨國稅局財產歸屬資料清單、診斷證明書、領取津貼之存
    摺內頁等附卷可證，則聲請人配偶謀生能力尚有不足，需由
    聲請人及子女負擔扶養義務，母親則需由聲請人與2名手足
    共同扶養。扶養費用部分，依消債條例第64條之2第1、2項
    ，並參照消民法第1118、1119條規定，其負扶養義務之程度
    ，亦應考量其目前身負債務之窘境，所負擔之扶養義務能力
    ，自非比一般，在無其他更為詳實之資料可供佐證之情形下
    ，故本院認定以109年度高雄市最低生活費標準之1.2倍15,7
    19元為標準，則扣除與1名成年子女分擔配偶扶養費後，聲
    請人每月應支出配偶扶養費應以7,860元為度（計算式：15,
    719）÷2＝7,860），聲請人就此主張支出10,000元，尚屬過
    高；另扣除老農津貼並與2名手足分擔母親扶養費後，聲請
    人每月應支出之子女扶養費應以2,821元為度【計算式：（1
    5,719－7,256元）÷3＝2,821】，聲請人就此主張支出母親扶
    養費3,000元，亦屬過高。至聲請人個人日常生活必要費用
    部分，審酌聲請人負債之現況，基於社會經濟活動之互賴及
    誠信，該日常生活所需費用，自應節制開支，不得有超越一
    般人最低生活標準之享受，否則反失衡平，本院依消債條例
    第64條之2第1項，參酌衛福部社會司所公告歷年最低生活費
    標準，109年度高雄市最低生活費標準13,099元之1.2倍為15
    ,719元，則聲請人每月最低生活費除有特殊情形並有證據證
    明者外，自宜以此為度，始得認係必要支出。然聲請人主張
    每月個人必要生活費高達為19,300元，高於上開標準甚多，
    且未釋明其必要性，本院認應以上開標準15,719元列計，較
    為可採。
  ㈣綜上所述，以聲請人現每月收入28,608元為其償債能力基準
    ，扣除其每月個人之必要生活費用15,719元、扶養費10,681
    元後餘2,208元，而聲請人目前負債總額為17,486,022元，
    以上開餘額按月攤還結果，約百年餘期間始能清償完畢，堪
    認聲請人確有不能清償債務或有不能清償之虞之情事。從而
    ，聲請人主張已不能清償債務，聲請本院准予清算，依所舉
    事證及本院調查結果，即無不合。
四、末按「法院開始清算程序之裁定，應載明其年、月、日、時
    ，並即時發生效力。」、「法院裁定開始更生或清算程序後
    ，得命司法事務官進行更生或清算程序，必要時得選任律師
    、會計師或其他適當之自然人或法人一人為監督人或管理人
    。」，消費者債務清理條例第83條第1項、第16條第1項分別
    定有明文。本件聲請人其目前收入及財產狀況，不能履行債
    務，未償之債務亦屬不能清償，有如上述。從而，聲請人聲
    請清算，洵屬有據，應予准許，爰命司法事務官進行本件清
    算程序。
五、依消費者債務清理條例第11條第1項、第83條第1項、第16條
    第1項，裁定如主文。
中　　華　　民　　國　 109　　年　　5 　　月　　19　　日
              　　民事庭　法　官　李姝蒓
以上正本係照原本作成。
本裁定已於109年5月19日下午4 時公告。
本裁定不得抗告。
中　　華　　民　　國　 109　　年　　5 　　月　　19　　日
  　                      書記官　郭南宏